【裁判字號】    89,訴,8
【裁判日期】    890721
【裁判案由】    侵權行為損害賠償
【裁判全文】
臺灣花蓮地方法院民事判決  八十九年度訴字第八號
    原      告  乙○○
    訴訟代理人  黃健弘律師
    被      告  丙○○
右當事人間請求損害賠償事件，本院判決如左：
    主    文
被告應給付原告新台幣壹拾萬元及自民國八十九年元月二十六日起至清償日止按年息
百分之五計算之利息。
原告其餘之訴駁回。
訴訟費用由被告負擔八分之一；餘由原告負擔。
本判決第一項於原告以新台幣萬肆仟元供擔保後，得假執行。
原告其餘假執行之聲請駁回。
    事    實
甲、原告方面：
  一、聲明：被告應給付原告新台幣捌拾萬元及自起訴狀繕本送達（即民國八十九年
      元月二十六日）之翌日起至清償日止，按年息百分之五計算之利息，並願供擔
      保請准為假執行之宣告。
  二、陳述：
    （一）被告丙○○與鄰居即原告乙○○相處不睦，竟意圖使乙○○受刑事處分，
          於民國（下同）八十六年九月十日，書寫乙○○多年橫欺善良，以神出鬼
          沒之計勾結不良份子幫派，----連絡大盤六合彩，------倒會數千萬元，
          誆騙無知人民百人受害，------懇請各界首長依法查辦等內容不實之陳情
          書，向有偵查權限之警政署長、警政廳長、花蓮縣警察局、鳳林分局等單
          位，誣告乙○○犯罪，致花蓮縣警察局鳳林分局於同年十月十九日將呂貴
          園移送台灣花蓮地方法院檢察署。幸經台灣花蓮地方法院檢察署檢察官明
          察，以八十六年偵字第四一三號處分不起訴，而原告對被告提起誣告之刑
          事自訴，亦經台灣高等法院花蓮分院以八十八年度上訴字第二八八號判決
          被告誣告罪有罪，處有期徒刑五月，緩刑三年，經丙○○上訴最高法院後
          ，駁回上訴確定在案。
    （二）按依民法第一百八十四條第一項規定「因故意或過失，不法侵害他人之權
          利者，負損害賠償責任。」，「故意以背於善良風俗之方法，加損害於他
          人者亦同。」，又民法第一百九十五條一項規定「不法侵害他人之身體、
          健康、名譽、自由、隱私、貞操或不法侵害其他人格法益而情節重大者，
          被害人雖非財產上之損害，亦得請求賠償相當之金額、其名譽被侵害者，
          並得請求回復名譽之適當處分。」，同法第一百九十七條一項「損害賠償
          之義務人，因侵權行為受利益，致被害人受損害者，於前項時效完成後，
          仍應依關於不當得利之規定，返還其所受之利益於被害人。」查被告丙○
          ○自遷至花蓮縣光復鄉○○路○段一四六號居住後，即與鄰居不睦，與鄰
          居時起爭執，周遭鄰居均不堪其擾，苦不堪言，曾聯名向內政部警政署陳
          情，且被告頻頻找原告麻煩，時而檢舉原告所經營設於花蓮縣光復鄉○○
          路○段一四八號之大將瓦斯行大量儲存瓦斯，並指原告於該處「分裝瓦斯
          」，另又誣指原告乙○○意圖為自己不法之利益，在其所有位於花蓮縣光
          復鄉○○路○段三八號房屋頂樓加蓋鐵皮屋、竊佔原告丙○○之妻甲○○
          所有位於花蓮縣光復鄉○○段第一四一七地號土地上門牌號碼為花蓮縣光
          復鄉○○路○段一三六號房屋頂樓陽台面積計二點二平方公尺，且被告於
          八十五年十二月間將伊上址房屋牆壁磁磚打壞，阻塞水管，造成屋內淹水
          約十公分對原告提出竊佔及毀損之刑事告訴，而原告所有上址房屋僅占用
          被告土地零點三零四平方公尺，被告即大肆興訟，要求原告拆除占用部份
          ，惟經鈞院以被告行使權利，係屬權利濫用而駁回其訴。嗣被告又明知不
          實，竟於八十六年九月十日，書寫原告多年欺壓善良，勾結不良幫派分子
          ，... 連絡大盤六合彩... 倒會數千萬元，花蓮縣警察局、鳳林分局誣告
          原告乙○○犯罪，原告對其提起誣告自訴後，被告又反告原告誣告，原告
          因被告一再濫行興訟，涉訟多年，飽受纏訟之苦，並致使在光復地區經營
          瓦斯行已數十年之原告名譽及生意嚴重受損精神實痛苦不堪，爰請求新台
          幣捌拾萬元之精神慰撫金。
  三、證據：提出不起訴處分書影本乙份、民事判決書、村民聯名請願陳情書、民事
      判決書、不起訴處分書、營利事業登記證、所得稅結算申報書、戶籍謄本為證
      。
乙、被告方面：
  壹、被告方面：
    一、聲明：駁回原告之訴。
    二、陳述：房屋漏水確實是原告造成的，原告也將被告房屋毀損。
    三、證據：陳情書、買賣契約書、土地複丈成果圖、花蓮縣政府函、花蓮縣環境
        保護局函、調解聲請書、存證信函、立法委員陳永興函、和解筆錄、和解書
        、傳真稿、報案三聯單、花蓮縣警察局書函、照片為證。
    理    由
一、本件原告主張被告八十六年九月十日，書寫乙○○多年橫欺善良，以神出鬼沒之
    計勾結不良份子幫派，----連絡大盤六合彩，------倒會數千萬元，誆騙無知人
    民百人受害，------懇請各界首長依法查辦等內容不實之陳情書，向有偵查權限
    之警政署長、警政廳長、花蓮縣警察局、鳳林分局等單位，誣告乙○○犯罪，致
    花蓮縣警察局鳳林分局於同年十月十九日將乙○○移送台灣花蓮地方法院檢察署
    ，因認被告係以不法行為侵害原告之名譽權，故依照侵權行為之法律關係請求被
    告賠償原告所受之非財產上損害賠償。被告於本院審理中則一再陳稱遭受原告不
    法侵害之情事，對於原告起訴主張之本件事實，則於原告提起之刑事自訴案件中
    承認確有於前揭時間，向上開機關提出陳情書，花蓮縣警察局鳳林分局並因而偵
    查之事實，惟辯稱自訴人聯絡大盤六合彩、勾結不良幫派、倒會數千萬的事都是
    聽鄰居說的，有錄影帶為證。
二、經查原告所起訴主張之事實，業據提出不起訴處分書影本乙份、民事判決書、村
    民聯名請願陳情書、民事判決書、不起訴處分書為證，而被告對於曾書寫陳情書
    指述原告行為之事實，並不否認，但以所指述之事實並非不實置辯，然被告於原
    告所提起之刑事自訴案中，所陳稱之錄影帶，業經法院勘驗，畫面除顯示拍攝日
    期外並無其他畫面，有勘驗筆錄可憑，另被告聲請傳訊之證人高樹木亦否認曾告
    知被告任何有關自訴人之事，均附於台灣高等法院花蓮分院八十八年度上訴字第
    二八八號卷為證，且被告於前案中對於所稱原告有倒會數千萬元，竟稱尚須查明
    證據（見前揭刑事卷第二十八頁倒數第三行），顯見被告於散布指述原告前揭事
    實，並無適當之證據加以證明，且縱依司法院大法官會議於八十九年七月七日就
    有關誨謗他人名譽之意旨，認為「惟行為人雖不能證明言論內容為真實，但依其
    所提證據資料，認為行為人有相當理由確信其為真實者，即不能以誹謗罪之刑責
    相繩，亦不得以此項規定而免除檢察官或自訴人於訴訟程序中，依法應負行為人
    故意毀損他人名譽之舉證責任，或法院發現其為真實之義務。」，本件被告既於
    發表有關他人名譽之事項事前未有任何查證，且其散布之內容均在於使原告受刑
    事處分，並無任何「有相當理由可確信其為真實之情形」，被告所辯，顯未可採
    信。
三、按「因故意或過失，不法侵害他人之權利者，負損害賠償責任。」、又「不法侵
    害他人之身體、健康、名譽、自由、隱私、貞操或不法侵害其他人格法益而情節
    重大者，被害人雖非財產上之損害，亦得請求賠償相當之金額、其名譽被侵害者
    ，並得請求回復名譽之適當處分。」，民法第一百八十四條第一項以及同法第一
    百九十五條分別定有明文。本件被告書寫陳情書，指述有損原告名譽之事，意圖
    使原告受刑事處分，其行為已經侵害原告的名譽權，則原告依照民法前揭規定請
    求非財產上損害賠償，自有理由，應予准許。爰審酌原告目前經營大將瓦斯行以
    及大將機車行，其所得額分別為七萬四千五百十七元以及二十萬七千五百二十二
    元，分別有營利事業登記證以及所得稅結算申報書附卷可參，所得非高，原告目
    前已五十二歲，育有三名子女，有戶籍謄本附卷可參，認原告所得請求之非財產
    損害賠償在十萬元之範圍內為適當，從而原告依照侵權行為之法律關係請求被告
    給付非財產損害賠償，在十萬元範圍內以及其利息為有理由，逾此部分即無理由
    ，應予駁回。
四、原告陳明願供擔保，聲請宣告假執行，經核其勝訴部份，核無不合，爰酌定相當
    之擔保金額宣告之；其餘假執行之聲請，因訴之駁回而失所附麗，不予准許。
五、據上論結，本件原告之訴為一部有理由，一部無理由，依民事訴訟法第七十九條
    但書、第三百九十條第二項判決如主文。
中      華      民      國    八十九    年      七      月    二十一    日
                                        臺灣花蓮地方法院民事庭
~B法      官  賴淳良
右為正本，係照原本作成。
如對本判決不服，應於送達後廿日內，向本院提出上訴狀（應抄附繕本）。
~B法院書記官  童瑞月
中      華      民      國    八十九    年      七      月    二十七    日


司法院資訊處製作；財團法人民間司法改革基金會備份。
